【裁判字號】    92,上易,1267
【裁判日期】    920624
【裁判案由】    竊盜等
【裁判全文】
臺灣高等法院刑事判決                          九十二年度上易字第一二六七號
    上  訴  人
    即  被  告  甲○○
右上訴人因侵占等案件，不服臺灣士林地方法院九十年度易字第五九八號，中華民國
九十二年三月三十一日第一審判決（起訴案號：臺灣士林地方法院檢察署八十九年度
偵緝字第六四四號，及移送併辦臺灣臺北地方法院檢察署八十九年度偵緝字第四二號
、八十七年度偵字第二二六五三號、臺灣士林地方法院檢察署八十八年度偵字第一五
號、八十七年度偵字第一一五三一號、八五九三號、八十八年度偵緝字第二七七號、
八十九年度偵緝字第一八八號、九十年度偵緝字第一一七號），提起上訴，本院判決
如左：
    主    文
上訴駁回。
    事    實
一、甲○○為台北市平安計程車運輸合作社（以下簡稱平安合作社）第二屆理事兼任
    經理，平安合作社第二屆理事會於八十七年三月二十五日召集第二次會議，因見
    平安合作社收支不平衡，理事王添福遂提案委託甲○○買賣舊車，並抽取一定利
    益回饋社方（按經營舊車買賣並非平安合作社之業務），經出席理事決議提撥資
    金交由甲○○統籌運用，條件則為：盈餘由甲○○與平安合作社利潤各半，三至
    四個月後若無盈餘，則必須將資金原封不動如數返還合作社，並約定甲○○需開
    立至少二倍金額之票據保證；嗣因爭取時效，於八十七年五月九日平安合作社第
    二屆理事會召集第七次會議中，再次就招募社員，以擴大合作社業務等事項，決
    議由甲○○企畫；而為使該決議更具體規劃，於八十七年五月二十二日「書面提
    議、緊急動議」案中（下稱：緊急動議案），達成協議委託甲○○處理在四個月
    內負責招募社員四百人、各地區成立服務小組、業務小組，以發展社務，以利財
    源成長，所需各項費用，由合作社提撥八十萬元予甲○○供其統籌運用。基於前
    述之決議，甲○○遂於八十七年四月二日、八十七年五月二十六日分別自合作社
    領取二十萬元及十九萬元，作為買賣計程車之用，並由甲○○簽發票號ＳＡ00
    00000號、面額八十萬元、票載發票日八十七年九月二十一日之支票一紙交
    給平安合作社供作保證，惟甲○○竟意圖為自己不法之所有之概括犯意，未按理
    事會會議決議結算盈餘，亦未將資金返還合作社，變易持有為所有之意思將資金
    侵占入己用以周轉債務，所開立之前揭支票亦因存款不足而退票。
二、丙○○於八十七年八月十三日委託甲○○購買計程車一輛，並當場交付車款五十
    七萬四千五百元予甲○○（原約定五十七萬五千元，甲○○當場算便宜五百元）
    ，甲○○竟承前侵占之概括犯意，予以侵占入己，挪作自己債務週轉之用，再以
    新車烤漆顏色有誤、所購車款有誤為藉口，遲不交車，經丙○○發覺有異，決定
    取消購車，雙方約定於八十七年九月六日前退還車款，甲○○因已將車款侵占挪
    為他用，而無法履行。
三、甲○○因其所有之Ｅ二─七七九號營業用小客車車牌違規遭吊銷牌照，竟意圖為
    自己不法之所有，於八十九年九月三十日十七時許，在台北市○○區○○街三九
    四巷七七號前，持向修車廠借得之老虎鉗及板手各一支，竊取施建志所有Ｂ二─
    八九０號車牌兩面，得手後懸掛於其所有之前揭車輛上供己使用，於八十九年十
    一月二十八日二十二時三十分，行經桃園市○○路十九號前，為警查獲。
四、案經戊○○、乙○○、丁○○、丙○○等人告訴及桃園縣警察局桃園分局報請臺
    灣士林地方法院檢察署檢察官偵查起訴及移送併辦。
    理    由
壹、侵占罪部分：
一、訊據上訴人即被告甲○○對於八十七年間其為平安合作社經理，經理事會決議由
    平安合作社出資，交由其買賣計程車，利潤雙方各半，若沒賺錢，資金要全數歸
    還合作社，共自合作社領取三十九萬元，並開立面額八十萬元之支票以為擔保，
    嗣雖有賺進約十一萬元，然因結算盈餘日期未到，遂先行挪用該筆金額周轉其他
    債務等情，業經被告供承不諱，供稱：「根據第二次會議決議，這三十九萬元用
    途是要做為買賣計程車之用，所得利潤各分，我並簽了面額八十萬元支票交給合
    作社作保證」、「（你領了三十九萬元出去實際上作何用？）買賣計程車，買了
    約十一部，新、舊車都有，舊車用現金買回來賣給會員，差價就是賺的，新車我
    先附一部份訂金，就可以牽回好幾部，再轉賣給會員，三十九萬元就是這樣用來
    做為週轉用的」、「每輛約可賺一萬元」、「（賣得金錢連同這三十九萬元都到
    哪裡去？）這五十萬元連我自己的錢一共約五、六百萬元，借給我的親戚朋友」
    、「（借給誰？）我的好朋友潘福榮，結果他跑到大陸沒有回來，我還有借給其
    他人」（見原審卷第一四四頁、第一四五頁）等語屬實，核與告訴人戊○○、乙○○、章慶德指訴情節相符，並有平安合作社變更登記證、平安合作社第二屆理
    事會於八十七年三月二十五日所召集之第二次會議記錄、於八十七年五月九日所
    召集之第七次會議記錄、於八十七年五月二十二日所召集之「書面提議、緊急動
    議」案記錄、被告甲○○簽收之平安合作社現金支出傳票二紙（八十七年四月二
    日、八十七年五月二十六日各二十萬元，實際上僅領三十九萬元）、票號ＳＡ0
    000000號、面額八十萬元、票載發票日八十七年九月二十一日之支票一紙
    、台北市社會局八十七年六月十五日北市社一字第八七二三００三九００號函、
    被告提出買賣車輛清單各一份為證，其事證明確，被告犯行洵堪認定。
二、被告甲○○對於告訴人丙○○於前揭時、地託其購買計程車，並已交付車款五十
    七萬四千五百元予被告，被告竟予侵占入己，挪作自己債務週轉之用等情，亦經
    被告甲○○坦承不諱，供稱：「（丙○○有否在七月十三日交五十七萬四千五百
    元給你？）是，他陸陸續續分了好幾次給我，有把錢交足。」、「買車付了一萬
    元訂金」、「（為何沒交車？）當時我財務困難，週轉不靈，所以我先拿他的錢
    去週轉，後來沒有錢繳車款，故汽車公司也沒有交車，訂金也被沒收」（見原審
    卷第一五○頁、第一五一頁）等語，核與告訴人丙○○指訴情節相符，復有收款
    收據、退款約定書各一份在卷足憑，事證明確，被告犯行洵堪認定。
貳、竊盜罪部分：
一、訊據上訴人即被告甲○○對於在前揭時、地以老虎鉗、板手拔取施建志所有Ｂ二
    ─八九０號車牌兩面，得手後懸掛於其所有之前揭車輛上供己使用等情，於原審
    調查之初雖坦承不諱，然矢口否認竊盜，辯稱：欲拆該二面車牌時，有向車主之
    表弟邱文澤告知云云。嗣於公訴人當庭將普通竊盜罪變更起訴法條為加重竊盜罪
    時，被告即改口稱未以老虎鉗、板手拔取車牌，而是以徒手拔取云云。然查前揭
    事實業經被害人施建志之弟己○○指訴稽詳，且為邱文澤所否認，並稱：「甲○○根本沒有向我告知要借用車牌，但是大約九月三十日晚上他有打我的行動電話
    0000000000號告訴我說施建志所有那部Ｂ二─八九０號計程車車牌兩
    面已被他拆走使用，我即告訴他為何要亂拆別人車牌去用，甲○○並沒有向我借
    用，且我知道車牌被他拆走後，有叫他歸還，但是他不肯，即失去行蹤」等語（
    見原審卷第四十四頁、第四十五頁）。次查車牌一般均是以兩顆螺絲頭及螺絲母
    固定於汽車之上，倘非用工具而僅靠徒手是無法將其鬆開，顯見被告初供及其原
    審所供稱：伊用板手拆除車牌，另外還有用老虎鉗等語（見原審卷第一六七頁、
    第一六八頁），顯見被告嗣為脫較重罪責，空言辯稱未使用工具云云，無非飾卸
    之詞，不足採信。此外復有扣押物品清單一份、該計程車懸掛竊得之車牌之照片
    三張、Ｅ二─七七九號營業用小客車之車籍作業系統查詢認可資料表、Ｂ二─八
    九０號營業用小客車之車籍作業系統─查詢認可資料表各一份在卷可參，被告竊
    盜犯行事證明確，犯行洵堪認定，應依法論科。
三、按被告意圖為自己不法之所有，將所持有他人之物，變易持有為所有，而侵占入
    己，核其所為係犯刑法刑法第三百三十五條第一項之普通侵占罪（起訴書原起訴
    法條為第三百三十六條第二項之業務侵占罪，嗣因發覺該買賣新舊車並非平安合
    作社所登記之業務，於原審審理時公訴人當庭變更起訴法條為刑法第三百三十五
    條第一項之普通侵占罪），又告訴人乙○○、丁○○告訴被告侵占平安合作社委
    託款部分，與本案係同一案件，為實質上一罪，又被告侵占丙○○購車款部分，
    與本案之侵占犯行顯係基於概括犯意，為裁判上一罪，本院自均得併予審理。次
    查老虎鉗、板手，在客觀上足以對人之身體、生命構成危害，為刑法第三百二十
    一條第一項第三款所謂之兇器，被告意圖為自己不法之所有，攜帶兇器而竊取他
    人之動產，核其所為係犯刑法第三百二十一條第一項第三款之加重竊盜罪（起訴
    書原起訴法條為刑法第三百二十條第一項之竊盜罪，公訴人於原審審理時覺被告
    攜帶兇器，爰當庭變更起訴法條為刑法第三百二十一條第一項第三款之加重竊盜
    罪）。被告先後二次之侵占犯行，時間緊接，所犯罪名及犯罪構成要件相同，顯
    係基於概括犯意，為連續犯，應以一罪論；又其所犯侵占、竊盜二罪，犯意個別
    ，罪名互異，應分論併罰。
四、原審認為被告罪證明確適用刑法第五十六條、第三百三十五條第一項、第三百二
    十一條第一項第三款、第五十一條第五款、罰金罰鍰提高標準條例第一條前段。
    並審酌被告於犯罪後自八十八年八月起至九十二年一月止，已陸續按月返還丙○○二千至三千元，有匯款單附卷可按，並參酌其犯罪之動機、目的、手段，犯罪
    時所受之刺激及其品性、生活狀況、智識程度、犯罪所生之損害，及犯罪後態度
    等一切情狀，分別就被告連續侵占罪處有期徒刑捌月。就攜帶兇器竊盜，處有期
    徒刑柒月。應執行有期徒刑壹年貳月。及其就被告犯竊盜罪所用之兇器老虎鉗及
    板手各一支，係向修車廠借得，非被告所有，爰不諭知沒收。經核其認事用法均
    無不合，量刑亦稱妥適，被告上訴就侵占部分請求從輕量刑及就竊盜部分否認犯
    罪而指摘原判決不當，均無理由，應予駁回。又被告雖於辯論終結後與被害人平
    安計程車合作社成立和解，並提出和解書影本一份為憑，唯究其內容對於侵占款
    項，並無實質清償，被害人亦未因此獲得賠償之實益，本院自不宜重新審酌量刑
    ，併此明。
據上論斷，應依刑事訴訟法第三百六十八條，判決如主文。
本案經檢察官李金定到庭執行職務。
中      華      民      國    九十二    年      六      月   二十四     日
                              臺灣高等法院刑事第十五庭
                                  審判長法  官  房  阿  生
                                        法  官  雷  元  結
                                        法  官  蔡  光  治
右正本證明與原本無異。
不得上訴。
                                        書記官  王  才  生
中      華      民      國    九十二    年      六      月    二十五    日
附錄：本案論罪科刑法條全文
刑法第三百三十五條
意圖為自己或第三人不法之所有，而侵占自己持有他人之物者，處五年以下有期徒刑
、拘役或科或併科一千元以下罰金。
前項之未遂犯罰之。
刑法第三百二十一條
犯竊盜罪而有左列情形之一者，處六月以上五年以下有期徒刑：
一  於夜間侵入住宅或有人居住之建築物、船艦或隱匿其內而犯之者。
二  毀越門扇、牆垣或其他安全設備而犯之者。
三  攜帶兇器而犯之者。
四  結夥三人以上而犯之者。
五  乘火災、水災或其他災害之際而犯之者。
六  在車站或埠頭而犯之者。
前項之未遂犯罰之。


司法院資訊處製作；財團法人民間司法改革基金會備份。
